臺灣高等法院交通事件裁定　　　　　 100年度交抗字第1229號
抗　告　人
即　受處分　張玲玲
上列抗告人即受處分人因違反道路交通管理處罰條例事件，不服
臺灣臺北地方法院於民國100年9月14日所為之交通事件裁定（10
0年度交聲字第2056號），提起抗告，本院裁定如下：
    主  文
抗告駁回。
    理  由
一、原處分意旨略以：異議人即受處分人張玲玲於民國97年10月
    9日上午7時40分許騎乘車牌號碼EHK-188號輕型機車，行經
    臺北市○○○路○段時，因車道數相同，左方車不讓右方車
    先行，經臺北市政府警察局（下稱北市警察局）交通警察大
    隊警員填製北市警交大字第A1A130650號舉發違反道路交通
    管理事件通知單舉發上開違規事實，嗣經原處分機關即交通
    部公路總局臺北區監理所蘆洲監理站（下稱蘆洲監理站）認
    受處分人確違反道路交通管理處罰條例第45條第9款之規定
    ，乃於98年6月6日以北監蘆字第裁46裁46-A1A130650號違反
    道路交通管理事件裁決書，裁處罰鍰新臺幣（下同）1千8百
    元，並記違規點數1點等語。
二、原裁定以本件原處分機關於98年6月6日作成北監蘆字第裁46
    裁46-A1A130650號裁決書，以郵寄方式寄送異議人位在「新
    北市○○區○○街130之1號」之戶籍地時，因未會晤異議人
    本人，亦無受領文書之同居人、受僱人或應受送達處所接收
    郵件之人，故依規定於98年6月11日將前揭裁決書寄存於淡
    水郵局，寄存前投遞人員並依規定製作送達通知書2份，1份
    黏貼於應受送達人住所即上址門首，1份置於受送達處所信
    箱或適當位置等情，此有原處分機關送達證書1紙在卷可稽
    ；異議人確以上揭戶籍地址為實際住所一節，亦有97年10月
    9日北市警察局交通事故談話紀錄表其上現住地址之記載及
    個人戶籍資料查詢結果1紙在卷可憑，揆諸上揭說明，原處
    分機關之上開裁決書，已於98年6月11日發生送達之效力。
    然異議人遲至100年8月31日始具狀經蘆洲監理站向原審法院
    提出異議，此有聲明異議狀上之蘆洲監理站之收文章可稽。
    是以，異議人聲明異議顯已逾20日之法定不變期間（加計在
    途期間），參照前揭法律規定，異議人本件聲明異議於法未
    合，且無從補正，應予駁回。
三、抗告意旨以：抗告人於100年7月21日得知遭受行政處分，即
    以陳述書於100年7月22日向原處分機關即蘆洲監理站陳述有
    關通知書及裁決書無效之問題，但原處分機關僅針對是否適
    用處理準則第25條及是否送達回覆，對抗告人所提通知書及
    裁決書製作是否無效乙事皆置之不理，抗告人遂於100年8月
    31日按原處分機關之函文提起聲明異議，聲明異議內容，仍
    是有關通知書及裁決書製作無效之問題，原裁定竟以抗告人
    已逾20日之法定不變期間，從程序駁回抗告人之異議，原裁
    定顯然違背法令云云。
四、按受處分人不服道路交通管理處罰條例第8條所定主管機關
    所為之處罰者，得於接到裁決書之翌日起20日內，向管轄地
    方法院聲明異議；交通法庭認聲明異議不合法律上之程式，
    且其不合法律上之程式無從補正者，應以裁定駁回之。道路
    交通管理處罰條例第87條第1項、道路交通事件處理辦法第1
    8條前段定有明文，是受處分人依法應於規定期間內向法院
    聲明異議，倘其逾期始行提出異議者，於法不合，法院應裁
    定駁回。又違反道路交通管理事件統一裁罰標準及處理細則
    第5條規定，處理違反交通管理事件，有關文書送達之程序
    ，應依行政程序法規定，而行政程序法第74條第1項、第2項
    規定，送達於不能依應受送達人之住居所、事務所或營業所
    為之，或將文書付與有辨別事理能力之同居人、受僱人或應
    送達處所之接收郵件人員者，得將文書寄存送達地之地方自
    治或警察機關，並作送達通知書2份，1份黏貼於應受送達人
    住居所、事務所營業所或其就業處所門首，另1份交由鄰居
    轉交或置於該送達處所信箱或其他適當位置，或由郵政機關
    為送達者，得將文書寄存於送達地之郵政機關，以為送達。
    行政程序法第74條第1項所規定之寄存送達，應於寄存送達
    當日即生送達之效力（本院97年法律座談會刑事類提案第42
    號審查意見、司法院釋字第667號解釋參照）。故裁決書如
    以寄存送達方式為之者，受處分人不服主管機關依據道路交
    通管理處罰條例所為之處罰，應於寄存送達之翌日起20日內
    提出異議，方為合法。經查：本件原處分機關於98年6月6日
    作成北監蘆字第裁46裁46-A1A130650號裁決書，以郵寄方式
    寄送抗告人位在「新北市○○區○○街130之1號」之戶籍地
    址，因未會晤抗告人，亦無受領文書之同居人、受僱人或應
    受送達處所接收郵件人員，依行政程序法第74條規定於98年
    6月11日將前揭裁決書寄存淡水郵局，於寄存前，郵局之投
    遞人員並依規定製作送達通知書2份，1份黏貼於應受送達人
    住所即上址之門首，1份置於受送達處所信箱或適當位置，
    以為送達一節，有原處分機關之上開裁決書、送達證書1紙
    在卷可稽，核與前揭行政程序法第72條第1項前段、第73條
    第1項、第74條第1項、第2項規定之寄存送達程序相符；而
    抗告人確以上揭戶籍地址為實際住所一節，亦有97年10月9
    日北市警察局交通事故談話紀錄表上現住地址之記載及個人
    戶籍資料查詢結果1紙在卷可憑，依上揭說明，原處分機關
    之上開裁決書，自寄存之日（即98年6月11日起），已生合
    法送達之效力，而抗告人收受送達後遲至100年8月31日始向
    原處分機關提出本件聲明異議，有抗告人聲明異議狀上之蘆
    洲監理站收文章日期在卷可憑（雖抗告人於100年7月22日曾
    提出陳述書，亦已逾20日之異議期間），況原處分機關於前
    揭裁決書之附記欄第1項內，已明確記載受處分人如不服處
    罰而聲明異議者，其應提出之期限及應遵行之程序等事項，
    抗告人自無不知之理，抗告人未於接到蘆洲監理站之上開裁
    決書後20日之不變期間內聲明異議，不合法律上之程式，且
    無從補正。又此一法定不變之異議期間為交通異議事件之程
    序規定，為聲明異議之合法要件，依先程序後實體之法理，
    本件異議程序既不合法定程式，法院即毋庸審酌實體事項之
    有無理由。本件異議因逾越異議期間已無從補正，應從程序
    上予以駁回，就處分機關所為之實質處分內容是否適當，本
    院亦無從予以審理。綜上，本件抗告人之異議業已逾期，原
    審認無從補正，自程序上駁回異議人之聲明異議，核無違誤
    。抗告人猶執陳詞提起抗告，依前揭說明並無可採，是其抗
    告為無理由，應駁回之。
五、據上論結，應依道路交通管理處罰條例第89條、道路交通事
    件處理辦法第25條，刑事訴訟法第412條，裁定如主文。
中    華    民    國   100    年    10    月    14    日
                  刑事第十一庭  審判長法  官  許宗和
                                      法  官  趙功恆
                                      法  官  潘進柳
以上正本證明與原本無異。
不得再抗告。
                                      書記官  任正人
中    華    民    國  100     年    10    月    14    日